【裁判字號】    95,上訴,342
【裁判日期】    950301
【裁判案由】    懲治走私條例等
【裁判全文】
臺灣高等法院高雄分院刑事裁定         95年度上訴字第342號
抗  告  人  臺灣高雄地方法院檢察署檢察官
被      告  甲○○
被      告  乙○○
上列抗告人因被告等違反懲治走私條例等案件，不服臺灣高雄地
方法院中華民國95年1 月10日裁定（94年度訴字第3894號），提
起抗告，本院裁定如下：
    主  文
原裁定撤銷，發回台灣高雄地方法院。
    理  由
一、本件公訴意旨以：被告甲○○係「永吉發號」漁船（編號CT
    2-1762）之船長，被告乙○○則為該船船員，2 人基於私運
    管制物品進口之犯意聯絡及行為分擔，於民國94年8 月19日
    22日時許，共同駕駛上揭漁船自高雄港第二港口中和安檢所
    報關出海，旋於同年月20日15時許航行至北緯22度40分、東
    經118 度40分之公海海域上，與已約定之中國大陸漁船接觸
    ，並自該大陸漁船上接駁九官鳥3 箱、畫眉鳥19箱、紅嘴相
    思鳥26箱（大箱24箱、小箱2 箱）等第二級保育類野生動物
    ，嗣於同年月21日2 時40分許，渠等以「永吉發號」載運上
    開保育類野生動物返港接受安檢之際，為警持搜索票執行搜
    索時當場查獲，並扣得如上開九官鳥、畫眉鳥、紅嘴相思鳥
    等第二級保育類野生動物共計48箱。因認被告2 人共同涉犯
    野生動物保育法第24條第1 項、第40 條 第1 項，未經中央
    主管機關同意不得輸入保育類野生動物活體之規定及懲治走
    私條例第2 條第1 項私運管制物品進口逾公告數額罪嫌。
二、原裁定以：本件扣案之鳥禽，固屬海關進口稅則第一章所列
    之活動物，惟並非一概自境外進口即成立懲治走私條例所列
    之罪，必其總額由海關照緝獲時之完稅價格計算，超過新臺
    幣（下同）10萬元者始足當之，此為行政院公告「管制物品
    項目及其數額」中甲、乙兩項，與丙項最大之不同，故走私
    丙項之物品其海關照緝獲時之完稅價格，有無逾10萬元，實
    乃本罪是否成立之重要關鍵；又前述扣案之鳥禽，亦固屬活
    體動物，然除保育類野生動物之外，均無野生動物保育法第
    40 條 之刑事責任，故是否為野生動物保育法所列之保育類
    野生動物、或是一般類野生動物？甚或尚非野生動物保育法
    所欲規範保護之野生動物？凡此構成犯罪基礎事實之相關證
    據均付之闕如，本件起訴書所載之各項證據方法及各項證據
    ，既無由證明上開犯罪構成事實之存在，足見檢察官指出之
    證明方法顯不足認定被告有成立犯罪之可能。原法院乃於第
    1 次審判期日前，即94年11月15日，以94年度訴字第3894號
    裁定，通知檢察官就(一)本件扣案鳥禽其總額有無由海關照緝
    獲時之完稅價格計算逾10萬元之證據；(二)本件扣案之鳥禽是
    否為野生動物保育法所定之保育類野生動物之證據，應於5
    日內補正；迭經公訴檢察官、偵查檢察官之代理人拒收上開
    裁定後，原法院復依刑事訴訟法第58條之規定向臺灣高雄地
    方法院檢察署檢察長為送達，仍遭拒收，嗣檢察官終於94年
    11 月30 日收受送達，均有送達證書、原法院法警室送達登
    記簿在卷可稽。而檢察官乃於94年12月2 日提出行政院農業
    委員會動植物防疫檢疫局高雄分局（下稱高雄檢疫分局）港
    口檢疫站通告1 紙為證（下稱系爭通告），茲為起訴被告違
    反野生動物保育法部分之補正；至起訴懲治走私條例之部分
    ，扣案鳥類由海關照緝獲時之完稅價格計算是否逾10萬元乙
    節，則敘明雖未及補正然已發函查詢等語。就檢察官所補正
    上開高雄檢疫分局機關內部之通告，原法院依職權函詢主管
    機關行政院農業委員會（下稱農委會），系爭通告能否作為
    認定保育類野生動物之依據，經該會以94年12月20日農授林
    務字第0940169362號函覆：「查九官鳥（學名為Gracula re
    ligiosa）、 畫眉鳥（學名為Garr ulax canorus）、 及紅
    嘴相思鳥（學名為Leiothrixlutea）均為本會依野生動物保
    育法公告之珍貴稀有保育類野生動物，惟貴院來函所附之本
    會動植物防疫檢疫局高雄分局港口檢疫站通告未予指明。」
    ，又針對物種鑑定之部分，該函復敘明請就近逕洽國立屏東
    科技大學野生動物保育服務中心等語。是本案扣案之鳥禽是
    否為野生動物保育法所定之保育類動物，業據中央主管機關
    農委會認定系爭通告，就此部分並未予以認定，自無法據為
    本案之證據；另有關私運管制物品進口逾公告數額之部分，
    究竟有無由海關照緝獲時之完稅價格計算逾10萬元？迄今，
    業已經過40餘日，猶未見任何補正之證據資料，原法院認檢
    察官上開補正之資料顯未達補正之實質效果，實不生補正之
    效力而與未經補正無異，因認檢察官所指出之證明方法顯不
    足認定被告有成立犯罪之可能，而依刑事訴訟法第161 條第
    2 項裁定駁回起訴云云，固非無見。惟查：(一)、台灣高雄地
    方法院檢察署於94年12月1 日，以雄檢博商94偵18883 字第
    82 694號函檢附「保育類野生動物名錄」1 份，該份資料第
    20頁所載，九官鳥、畫眉鳥、紅嘴相思鳥，均為第二級保育
    類動物，且檢察官於94年12月2 日提出行政院農業委員會動
    植物防疫檢疫局高雄分局港口檢疫站通告載明：「關於貴隊
    會同相關查緝單位94年8 月21日凌晨於高雄港中和安檢所查
    獲永吉發號漁船走私大陸鳥類乙案，經本站實際清點數量如
    下：九官鳥3 箱（63隻）、畫眉鳥19箱（594 隻）、紅嘴相
    思鳥26箱（2121隻）共計2778隻，該批鳥類依走私動物及其
    產品處理標準作業程序全數於同日20時安樂死」等語，該局
    並以94年12月15日防檢高港字第0941584629號函復原法院，
    稱該批鳥類完成安樂死，並將鳥類屍體裝運木箱全數點交雲
    林縣家畜防治所予以銷燬，有該通告及函附於原審卷內足稽
    ，且該批鳥類查獲時並有拍照及銷燬時照片分別附於警卷及
    原審卷內足憑，上開資料似足以證明本案查獲之物品，係屬
    上開保育類動物。原審認本案扣案之鳥禽是否為野生動物保
    育法所定之保育類動物，業據中央主管機關農委會認定系爭
    通告，就此部分並未予以認定，自無法據為本案之證據云云
    ，似有誤會。(二)、又上開第二級保育類動物，其完稅價格多
    少？台灣高雄地方法院檢察署已以雄檢博商94偵18883 號函
    復原法院，謂「本案鳥類已函請財政部高雄關稅局鑑定完稅
    價格，尚未函覆」，有該函附於原審卷足稽，姑不論該批第
    二級保育類動物，其完稅價格是否逾10萬元，被告等未經中
    央主管機關同意，輸入該批保育類野生動物活體，已涉嫌違
    反野生動物保育法上開規定，此部分檢察官之補正，應已使
    人達到合理懷疑之程度。原法院裁定駁回檢察官之公訴，自
    有未合，檢察官抗告意旨指摘原裁定不當，為有理由，自應
    將原裁定撤銷發回原法院。
三、據上論結，應依刑事訴訟法第413 條，裁定如主文。
中    華    民    國    95    年    3     月    1     日
                  刑事第六庭  審判長法  官  王憲義
                                    法  官  張盛喜
                                    法  官  李璧君
以上正本證明與原本無異。
不得再抗告。
中    華    民    國    95    年    3     月    1     日
                                    書記官  林淑敏


司法院資訊處製作；財團法人民間司法改革基金會備份。
